臺灣臺中地方法院刑事判決　　　　　　　96年度易字第2333號
公　訴　人　臺灣臺中地方法院檢察署檢察官
被　　　告　乙○○
　　　　　　　　　　弄25之1.
上列被告因詐欺案件，經檢察官提起公訴（96年度偵緝字第1116
號）及移送併辦（臺灣板橋地方法院檢察署96年度偵緝字第1047
、1048號），於本院準備程序進行中，被告就被訴事實為有罪之
陳述，經檢察官聲請，本院合議庭裁定改依簡式審判程序審理，
判決如下：
    主  文
乙○○幫助意圖為自己不法之所有，以詐術使人將本人之物交付
處有期徒刑伍月，如易科罰金，以新臺幣壹仟元折算壹日。
    犯罪事實
一、乙○○於民國九十五年七月間某日，因見報載租用帳戶之廣
    告，雖可預見如將個人存摺、提款卡、密碼及身分證影本交
    付予姓名年籍不詳且不相識之成年人使用，該成年人有可能
    以所取得之存摺、提款卡、密碼及身分證影本遂行財產上犯
    罪之目的，竟為圖得新臺幣（下同）五千元之報酬，而基於
    縱若取得其存摺、提款卡、密碼及身分證影本之成年人，用
    以實施犯罪，供作被害人匯款之用，仍不違背其本意之幫助
    使用其帳戶者向他人詐欺取財之不確定故意，於九十五年七
    月間某日，在臺北縣橋市○○路與陽明街口新埔捷運站出口
    附近之郵局前，將其於八十九年六月九日開設在板橋漢生郵
    局局號0000000號、帳號0000000號帳戶之存
    摺、提款卡、密碼及身分證影本等物，一併交予真實姓名年
    籍不詳之成年男子，而容許他人藉其帳戶以遂行財產犯罪。
    之後，該成年人所屬詐騙集團成年成員果然基於意圖為自己
    不法所有之犯意：
    (一)、於九十五年七月間，在奇摩聊天室以即時通帳號自稱
          「翔關」之成年男子，與甲○○聊天，並佯稱：其所
          服務之公司有專案可代甲○○於香港下注臺灣之地下
          六合彩，並保證中獎，中獎後由甲○○抽取百分之四
          十之獎金，並要甲○○匯款三萬元投注金等語，丁嘉
          華因不知有詐而陷於錯誤，立即依對方指示，於同月
          二十五日十五時三十八分許，匯款三萬元至乙○○上
          開帳戶內。嗣於同年九月二十七日，經郵局通知匯款
          之帳號已遭凍結始知受騙。
    (二)、另於九十五年八月間，在網路聊天室，以「香港賽馬
          協會彩券公司員工」之名義，向丙○○佯稱：該公司
          將招攬十五名員工，必須先付二萬元等語，丙○○因
          不知有假而陷於錯誤，遂於同月三日十六時三十九分
          許，依對方指示，匯款二萬元至乙○○上開帳戶內。
          嗣丙○○發覺有異，始知受騙。
    (三)、又於九十五年八月間，在網路聊天室，以「鄭天浩」
          、「劉建」、「馬永興」等名義，向蔡雅芬佯稱：可
          提供六合彩明牌，要蔡雅芬匯款等語，蔡雅芬因誤信
          為真而陷於錯誤，旋依對方指示，先後於同月八日下
          午四時五十九分許，前往臺中臺中路郵局，將二萬元
          匯入乙○○前揭帳戶內；嗣於同月十六日十七時二十
          分許，再前往臺中民權路郵局，將三萬元匯入賴隆威
          （由檢察官另行起訴）所有之郵局局號000000
          0號，帳號0000000號之帳戶（起訴書誤載為
          苗栗南苗郵局帳戶局號0000000號，帳號00
          00000號之帳戶）內；再於同月二十一日十三時
          二分許，前往臺中民權路郵局，將十六萬四千二百元
          匯入夏君菁（由檢察官另行起訴）所有之苗栗南苗郵
          局帳戶局號0000000號，帳號0000000
          號之帳戶內。嗣蔡雅芬察覺有異，始悉受騙。
二、案經臺中縣警察局第三分局移送臺灣臺中地方法院檢察署檢
    察官偵查起訴及臺北縣政府警察局海山分局、臺北市政府警
    察局信義分局移送臺灣板橋地方法院檢察署檢察官偵查後移
    送併辦。
    理  由
一、上揭犯罪事實，業據被告乙○○於本院審理時為認罪之陳述
    ，核與被害人甲○○、丙○○及蔡雅芬分別於警詢時指訴之
    情節相符，並有甲○○、丙○○及蔡雅芬分別匯款之郵政國
    內匯款執據、被告上開漢生郵局帳戶開戶資料、客戶歷史交
    易清單、郵政存簿儲金帳戶申請變更帳戶事項申請書等附卷
    可稽。依上，被告前開自白，確有所據，已堪採信。又存摺
    、提款卡、密碼及身分證影本均為關係個人理財之重要工具
    ，一般人皆會妥善保管，而該等專有物品如落入不明人士手
    中，極易被利用為與財產有關之犯罪工具，此又係具備一般
    生活智識者皆能體察之常識；參以邇來犯罪人使用他人帳戶
    作為指示被害人匯款工具之犯罪類型層出不窮，並廣經媒體
    披載，凡對社會動態尚非全然不予關注者均能知曉，社會上
    一般人防詐之意識更日益高漲，想要從事詐騙者必使出相當
    方法，始能有所得，犯罪者自不可能將費盡心力才詐得之金
    錢，存入自己無法確實掌控之帳戶內，否則將無法確保該帳
    戶名義人不會在受騙者匯入款項後，突然將該帳戶或提款卡
    掛失凍結或變更印鑑、密碼，致使犯罪者無法從該帳戶內領
    出犯罪所得，甚至由帳戶名義人將帳戶內之款項提領一空之
    情形發生。是以犯罪者欲以他人帳戶供作款項出入之帳戶，
    當會先徵得帳戶所有人之同意，並確知提款卡密碼後，才予
    使用。準此，被告坦認上揭犯行，合於情理，益徵可採。綜
    上所陳，被告對於提供自己帳戶資料予姓名年籍不詳之成年
    人，該成年人有可能以所取得之存摺、提款卡、密碼及身分
    證影本等物遂行財產上犯罪之目的，竟仍將自己上開漢生郵
    局帳戶之存摺、提款卡、密碼及身分證影本提供予姓名年籍
    不詳之成年人，容任他人使用，則其主觀上顯具有縱使姓名
    年籍不詳之成年人於取得該帳戶之存摺、提款卡、密碼及身
    分證影本後，持以作為詐欺取財供被害人匯款使用，亦不違
    背其本意之不確定故意至明。惟被告僅係單純提供該帳戶之
    存摺、提款卡及密碼及身分證影本，並未參與訛騙被害人甲○○、丙○○及蔡雅芬之詐欺取財構成要件行為，主觀上僅
    係基於幫助該犯罪者之意思，應屬無疑。從而，本件事證明
    確，被告上開犯行，洵堪認定。
二、查姓名年籍不詳之成年男子於取得被告上開漢生郵局帳戶之
    存摺、提款卡、密碼及身分證影本後，所屬詐欺集團成年成
    員即基於意圖為自己不法所有之犯意，訛騙被害人甲○○、
    丙○○及蔡雅芬，致使各該被害人均陷於錯誤，分別依指示
    匯款至被告上開漢生郵局帳戶，核該詐欺集團成年成員所為
    ，係犯刑法第三百三十九條第一項之詐欺取財罪。而被告提
    供自己帳戶予該姓名年籍不詳之成年人使用，其主觀上係以
    幫助他人犯罪之意思而參與犯罪構成要件以外之行為，核被
    告所為，係犯刑法第三十條第一項、第三百三十九條第一項
    之幫助詐欺取財罪，應依同法第三十條第二項之規定減輕其
    刑。又被告以一幫助行為，同時侵害多數被害人之財產法益
    ，並觸犯數幫助詐欺取財罪名，為同種想像競合犯，應依刑
    法第五十五條規定，從一罪處斷，併予敘明。爰審酌被告為
    貪圖私利，任意交付自己帳戶之存摺、提款卡、密碼及身分
    證影本供姓名年籍不詳之人使用，犯罪之動機、目的雖然單
    純，但罔顧此舉可能淪為他人犯罪之工具，助長財產犯罪者
    遂行詐欺取財之目的，同時使犯罪者得以隱匿真實身分，增
    加查緝罪犯之困難，助長犯罪氣焰，危害社會治安，所為可
    議，其交付之帳戶資料數量只有一個，但卻造成被害人甲○○、丙○○及蔡雅芬受騙匯款而受有損害，渠等被害人匯款
    之金額非少，且尚未能賠償各該被害人任何損害，所生損害
    頗多，而被告於上揭犯罪事實，於本院審理時坦白承認，犯
    後態度非差等一切情狀，量處如主文所示之刑，並諭知易科
    罰金之折算標準，以示懲儆。
據上論斷，應依刑事訴訟法第二百七十三條之一第一項、第二百
九十九條第一項前段，刑法第三百三十九條第一項、第三十條第
一項前段、第二項、第五十五條，第四十一條第一項前段，刑法
施行法第一條之一，判決如主文。
本案經檢察官丁○○到庭執行職務。
中　　華　　民　　國　　96　　年　　6 　　月　　5 　　日
                    刑事第十一庭  法  官  林慶郎
以上正本證明與原本無異。
如不服本判決，應於送達後十日內向本院提出上訴狀（須附繕本
），上訴於臺灣高等法院臺中分院。
                                  書記官　巫偉凱
中　　華　　民　　國　　96　　年　　6 　　月　　5 　　日
附錄論罪科刑法條
中華民國刑法第339條第1項
意圖為自己或第三人不法之所有，以詐術使人將本人或第三人之
物交付者，處5年以下有期徒刑、拘役或科或併科1千元以下罰金
。
